【裁判字號】    95,台上,2080
【裁判日期】    950420
【裁判案由】    妨害自由等罪
【裁判全文】
最高法院刑事判決            九十五年度台上字第二０八０號
    上  訴  人  甲○○
                        號
                乙○○
                        8巷1.
                丙○○
                        42號.
    上 列一 人
    選任辯護人  張雯峰律師
                奚淑芳律師
    上  訴  人  丁○○
                        巷18.
上列上訴人等因妨害自由等罪案件，不服台灣高等法院台南分院
中華民國九十一年十月三十一日第二審判決（九十一年度上訴字
第八七號，起訴案號：台灣嘉義地方法院檢察署八十八年度偵字
第八０五九、八０六０號），提起上訴，本院判決如下：
    主  文
原判決關於甲○○恐嚇取財（包含有牽連犯裁判上一罪關係之剝
奪人行動自由、傷害）及丁○○剝奪人行動自由部分暨乙○○、
丙○○部分撤銷，發回台灣高等法院台南分院。
甲○○、丁○○之其他上訴駁回。
    理  由
一、撤銷發回部分
本件原判決認定上訴人甲○○於民國八十八年十二月十一日上午
五時許，駕駛一輛租用之自小客車於嘉義市○○路「金銀島遊藝
場」前遇到李和源，竟意圖為自己不法之所有，以電話聯絡上訴
人乙○○、丁○○、丙○○及吳孟澤（經原審判處罪刑確定在案
）前往「金銀島遊藝場」處理事情，吳孟澤、丙○○兩人各自騎
乘機車率先抵達，甲○○、吳孟澤、丙○○三人遂共同基於傷害
及剝奪人行動自由之犯意聯絡，見李和源正於其所有車號Ｘ五－
一四一八號自小客車上取零錢，遂由甲○○及丙○○下手毆打李
和源，致李和源因而受有胸部挫傷、腹部挫傷等傷害，吳孟澤坐
上前述自小客車之右後座，丙○○則將李和源強押上前開自小客
車之後座，由吳孟澤看管，而以強暴之方式剝奪李和源之行動自
由，嗣丙○○受甲○○之指示將前開自小客車開往嘉義市○○○
街四七號四樓五室，於李和源進入車內之際，乙○○、丁○○亦
駕駛車號ＵＪ－四一四二號自小客車抵達「金銀島遊藝場」，亦
共同基於加入前揭剝奪人行動自由之犯意聯絡，由甲○○指示其
等前往嘉義市○○○街四七號四樓五室，五人抵達前開地點後，
甲○○命丙○○下樓購買煙酒、檳榔而後離開；吳孟澤亦自行離
去，甲○○單獨一人藉口李和源積欠其代李某支付之押金及租金
與積欠甲○○之父陳光雄之租金及借款，合計約新台幣（下同）
二十五萬九千元，要求李和源賠償五十萬元，李和源雖認並無此
事，惟因才遭甲○○等人毆打，且仍有乙○○、丁○○等人在場
、尚處於甲○○等人控制下，心生畏懼，而同意於八十八年十二
月二十五日給付二十萬元予甲○○，李和源並於甲○○之要求下
，簽發四十萬元本票一張交付甲○○收執，甲○○並強行扣留前
開Ｘ五－一四一八號自小客車，以擔保前開債權。達成協議後，
甲○○遂命乙○○、丁○○將李和源送返「金銀島遊藝場」等情
，因而撤銷第一審關於甲○○強盜部分之判決，改判依牽連犯規
定，從一重論處甲○○恐嚇取財罪刑，並維持第一審論處乙○○
、丁○○共同以非法方法，剝奪人之行動自由，及依牽連犯規定
，從一重論處丙○○共同以非法方法，剝奪人之行動自由罪刑部
分之判決，駁回乙○○、丙○○部分及丁○○關於剝奪人之行動
自由部分第二審之上訴，固非無見。
惟查：(一)原判決認定上訴人甲○○、乙○○、丁○○、丙○○四
人（下稱上訴人四人）上揭犯行，主要係依憑被害人李和源於警
訊之指證，甲○○、乙○○、丁○○於警訊之供述、吳孟澤於警
訊及於檢察官偵查中之供述，為其論罪之基礎。然原審於審判期
日卻漏未依刑事訴訟法第一百六十五條第一項規定踐行證據調查
程序，即漏未將上揭不利於上訴人四人之供述筆錄，向其四人提
示或告以要旨，予其四人提出辯論意見之機會；即遽採該供述筆
錄作為認定犯罪事實之證據，原判決不無以未經合法調查之證據
，作為判斷事實之依據之違誤。(二)原判決事實認定甲○○、丙○
○、吳孟澤三人，於上揭時地，將被害人李和源強押上上揭自小
客車後，將被害人押往嘉義市○○○街四十七號四樓，乙○○、
丁○○亦受甲○○指示，駕駛另一輛汽車前往該處等情，然乙○
○、丁○○二人前往上開地點後，究竟分擔何項工作，而得認為
伊二人亦有剝奪被害人行動自由之犯行？原審漏未詳查究明，並
於判決事實為明確之認定、記載，亦有未合。又查刑事訴訟法第
一百五十九條第一項已明定「被告以外之人於審判外之言詞或書
面陳述，除法律有規定者外，不得作為證據。」，則關於被告以
外之人於審判外之陳述是否得採為認定被告犯行之證據？自應先
審酌該陳述是否符合同法第一百五十九條之一至第一百五十九條
之五之例外規定以資判斷。原審未及審酌及此，亦屬未合。上訴
人四人上訴意旨執以指摘原判決不當，均非無理由，應認原判決
關於上開部分有撤銷發回更審之原因。
二、甲○○、丁○○之其他上訴駁回部分（即違反槍砲彈藥刀械
管制條例部分）
按第三審上訴書狀應述上訴之理由，其未述者，得於提起上
訴後十日內補提理由書於原審法院；未補提者，毋庸命其補提。
逾上揭期間，而於第三審法院未判決前，仍未提出上訴理由狀者
，應以判決駁回其上訴。此觀刑事訴訟法第三百八十二條第一項
、第三百九十五條後段規定自明。上訴人甲○○就原判決論處其
未經許可持有手槍，及未經許可持有其他可發射子彈具有殺傷力
之槍枝二項罪刑部分，上訴人丁○○就原判決論處其未經許可寄
藏其他可發射子彈具有殺傷力之槍枝罪刑部分，各提起第三審上
訴，均未依上揭規定述上訴之理由（其二人上訴書狀僅就剝奪
李和源行動自由部分提出上訴理由），遲至本院判決前，仍未就
該部分上訴提出上訴理由狀，爰合依刑事訴訟法第三百九十五條
後段，駁回其二人就此部分之上訴。
據上論結，應依刑事訴訟法第三百九十七條、第四百零一條、第
三百九十五條，判決如主文。
中    華    民    國  九十五  年    四    月   二十   日
                      最高法院刑事第九庭
                          審判長法官  陳  正  庸
                                法官  賴  忠  星
                                法官  王  居  財
                                法官  林  開  任
                                法官  林  立  華
      本件正本證明與原本無異
                                      書  記  官
中    華    民    國  九十五  年    四    月  二十六  日
                                                      Y


司法院資訊處製作；財團法人民間司法改革基金會備份。
